【裁判字號】    99,裁,470
【裁判日期】    990226
【裁判案由】    營利事業所得稅
【裁判全文】
最  高  行  政  法  院  裁  定
                                       99年度裁字第470號
上  訴  人  中華工程股份有限公司
代  表  人  甲○○
訴訟代理人  張國清  律師
被 上訴 人  財政部臺北市國稅局
代  表  人  乙○○
上列當事人間營利事業所得稅事件，上訴人對於中華民國98年11
月19日臺北高等行政法院98年度訴字第1493號判決，提起上訴，
本院裁定如下：
    主  文
上訴駁回。
上訴審訴訟費用由上訴人負擔。
    理  由
一、按對於高等行政法院判決之上訴，非以其違背法令為理由，
    不得為之，行政訴訟法第242條定有明文。依同法第243條第
    1項規定，判決不適用法規或適用不當者，為違背法令；而
    判決有同條第2項所列各款情形之一者，為當然違背法令。
    是當事人對於高等行政法院判決上訴，如依行政訴訟法第24
    3條第1項規定，以高等行政法院判決有不適用法規或適用不
    當為理由時，其上訴狀或理由書應有具體之指摘，並揭示該
    法規之條項或其內容；若係成文法以外之法則，應揭示該法
    則之旨趣；倘為司法院解釋或本院之判例，則應揭示該判解
    之字號或其內容。如以行政訴訟法第243條第2項所列各款情
    形為理由時，其上訴狀或理由書，應揭示合於該條項各款之
    事實。上訴狀或理由書如未依此項方法表明，或其所表明者
    與上開法條規定不合時，即難認為已對高等行政法院判決之
    如何違背法令有具體之指摘，其上訴自難認為合法。
二、緣上訴人辦理民國（下同）95年度營利事業所得稅結算申報
    ，列報投資損失新臺幣（下同）30,660,320元，被上訴人初
    查以上訴人列報被投資公司美國Sageware Inc.解散產生之
    投資損失30,660,320元，惟未提示該公司清算及減資證明文
    件供核，乃否准認列，核定投資損失為0元。上訴人不服，
    申請復查，未獲變更，遂循序提起行政訴訟。
三、本件上訴人對於臺北高等行政法院之判決上訴，主張略以：
    (一)原判決第11頁末5行謂：「則其（指被投資公司）到底有
    無剩餘財產可供股東分配，仍有不明之處…」，但在第11頁
    末3行起又謂：「文件編號14事實之被投資公司原負責人信
    函，確認該公司於91年解散時已無剩餘財產分配予股東，但
    損失實現時點仍然是91年度…」，兩者實有判決理由前後矛
    盾情事。(二)依所得稅法第24條及其營利事業所得稅查核準則
    （下稱查核準則）第9條之相關規定，營利事業申報認列投
    資損失，必須檢附相關證明文件，故其認列時點應以相關證
    明文件取得之時點為依據，始符上開法令之精神。換言之，
    被投資公司雖於97年度經加州政府宣告解散，並非在該年度
    完成解散之相關法定程序，而上訴人斯時也未取得相關證明
    文件，被上訴人也不會核准在91年度認列（即被上訴人會要
    求上訴人須取得相關證明文件供審核後始准認列），故原判
    決對本案投資損失認列之時點，顯違背稅法及查核準則規定
    及立法意旨，且有違證據論理法則。(三)上訴人在原審一再表
    明「歷史順序表」標號9、10之文件，上訴人係於95年5月22
    日始取得加州政府認證（歷史順序表第10號之文件）；惟原
    判決第12頁竟以「編號10之文件是用來證明8、9文件之存在
    而已。」，顯然忽略上訴人主張編號8、9之文件係在編號10
    之文件（即95年5月22日）始取得之事實，而有違論理法則
    等語。經查，原判決業已詳述其事實認定依據及得心證之理
    由，並無違誤。上訴意旨雖以原判決違背法令為由，惟核其
    上訴狀所載理由，或係重述其在原審業經主張而為原判決摒
    棄不採之陳詞，或係執其一己之法律見解，就原判決所為上
    訴人投資美國公司Sageware Inc.，因該公司解散產生之投
    資損失30,660,320元，不得於95年度營利事業所得稅結算列
    報投資損失之事實認定為爭議，係就原審取捨證據、認定事
    實之職權行使，指摘其為不當，並就原審已論斷者，泛言未
    論斷，或就原審所為論斷，泛言其論斷矛盾，而非具體表明
    合於不適用法規、適用法規不當、或行政訴訟法第243條第2
    項所列各款之情形，難認對原判決之如何違背法令已有具體
    之指摘。依首開規定及說明，應認其上訴為不合法。
四、據上論結，本件上訴為不合法。依行政訴訟法第249條第1項
    前段、第104條，民事訴訟法第95條、第78條，裁定如主文
    。
中    華    民    國    99    年    2     月    26    日
                    最高行政法院第七庭
                        審判長法官  藍  獻  林
                              法官  曹  瑞  卿
                              法官  廖  宏  明
                              法官  張  瓊  文
                              法官  姜  素  娥
以  上  正  本  證  明  與  原  本  無  異
中    華    民    國    99    年    3     月    1     日
                              書記官  賀  瑞  鸞


司法院資訊處製作；財團法人民間司法改革基金會備份。
